臺灣高雄地方法院刑事判決　　　　　　　　　　　　　九十三年度易字第八八九號
　　公　訴　人　臺灣高雄地方法院檢察署檢察官
　　被　　　告　乙○○
　　　　　　　　丁○○
　　　　　　　　辛○○
　　右　一　人　周君強律師
　　選任辯護人　洪條根律師
右列被告等因傷害等案件，經檢察官聲請簡易判決處刑（九十三年度偵字第六三八九
號），本院高雄簡易庭認為不宜，移由本院改依通常程序審理，判決如左：
    主  文
丁○○傷害人之身體，處拘役參拾日，如易科罰金，以參佰元折算壹日。
辛○○連續傷害人之身體，處拘役肆拾日，如易科罰金，以參佰元折算壹日。
丁○○被訴毀損部分無罪。
乙○○無罪。
    事  實
一、丁○○、辛○○係鄰居，平時相處不睦，丁○○於民國九十三年二月二十六日上
    午七時二十分許，在高雄縣大寮鄉○○村○○路香榭社區巷口持掃帚掃地，適辛○○騎乘機車附載其女庚○○上學途中行經該處，丁○○上前持掃帚拍打辛○○
    頭部（未成傷），欲質問辛○○是否要讓社區安寧，不料辛○○重心不穩，騎乘
    之機車因而倒地（辛○○與庚○○均未受傷），辛○○不甘受辱，竟基於傷害之
    犯意，出手毆打丁○○之臉部，並將丁○○推倒在地，而丁○○亦基於傷害之犯
    意與辛○○互毆，辛○○因而受有兩膝擦傷、右足踝扭傷之傷害，丁○○則受有
    臉部挫瘀傷四乘三公分、左手小指挫擦傷零點五公分乘零點五公分、左膝挫擦傷
    五公分乘五公分之傷害，二人肢體衝突後，辛○○因機車無法發動，遂返家換騎
    另部機車搭載其女庚○○上學後，並於同日上午七時三十分許返家後將鐵門拉下
    ，因不滿丁○○手持高爾夫球桿一支（未扣案）在其家門外叫喊，辛○○竟承前
    傷害之概括犯意，將鐵門拉開一半後，自鐵門內持以不詳方式取得丁○○所有之
    高爾夫球桿一支向外揮打丁○○之腳部，傷害丁○○之身體，致丁○○受有右膝
    挫擦傷併瘀腫零點五公分乘零點五分及八公分乘七公分之傷害。嗣丁○○於同日
    上午九時五十六分許，至高雄縣政府警察局林園分局中庄派出所報案，並提出其
    所有遭辛○○持以為傷害行為之高爾夫球桿一支。
二、案經丁○○、辛○○訴由高雄縣政府警察局林園分局報請臺灣高雄地方法院檢察
    署檢察官聲請簡易判決處刑後，由本院改依通常程序審理。
    理  由
壹、有罪部分：
一、訊據被告丁○○、辛○○固承認於右述時地發生衝突，惟均矢口否認有何傷害犯
    行，被告丁○○辯稱：當天我看見辛○○騎乘機車經過巷口，上前拍打他問他是
    否要讓社區安寧，他就出手往我臉上打，並將我推倒在地，我沒有打他云云，被
    告辛○○則以：當天早上我騎機車載女兒上學途中，經過社區轉彎出口處，該處
    是攝影機的死角，丁○○躲在該處，見我經過就拿掃帚打我的頭，當時我重心不
    穩，我與機車及女兒均倒地，我為了保護小孩，就上前推開丁○○，並與丁○○
    在地上打滾，我是基於保護女兒之意才上前抱住丁○○，並無傷害他之故意，後
    來我放手起身後，丁○○手上拿一支很大的竹棒，要求我將掃帚還他，當時掃帚
    原本是在地上，我看見丁○○拿竹棒威脅我，只好將掃帚拾起還給他，事發後我
    的機車無法發動，我把車子推回家換另一部機車載女兒去上學，返家後看見丁○○拿一支高爾夫球棒要堵我，我就蹺道而行，並於回家後將鐵門關上，後來丁○○敲打我家鐵門及信箱，我忍無可忍，才將鐵門拉開三分之一，並持高爾夫球桿
    自衛，我並沒有拿高爾夫球桿打他，更何況丁○○在案發後行動自如，看起來不
    像有被高爾夫球桿打到腳云云置辯。經查：
（一）右述事實，業據被告丁○○於警訊、偵查及本院中供稱：我於九十三年二月二
      十六日上午七時二十分許，拿掃帚在路旁掃地，辛○○騎機車經過時，我拍打
      辛○○欲質問他是否要讓社區安寧，辛○○竟出手往我臉上打，並把我推倒在
      地，我就與他互相扭打，抱在地上打滾，後來我拿高爾夫球桿到辛○○家門口
      理論，辛○○竟拿高爾夫球桿自鐵門內向外打出來，打到我的右腳，造成我右
      腳受傷等語甚詳（九十三年二月二十六日警訊筆錄、偵查卷第一一頁、本院卷
      第二一頁），核與被告辛○○於警訊、偵查及本院中陳述：我於九十三年二月
      二十六日上午七時二十分許，騎乘機車載女兒上學時，行經社區巷口，丁○○
      在巷口手持掃帚堵住我的去路，隨即持手上掃帚打我的頭，當時我頭有戴安全
      帽，我不甘受辱，就動手推丁○○，並與丁○○扭打，扭打後送女兒上學，不
      料丁○○尚不罷休，持高爾夫球桿在我家門口堵我，我繞道返家後將鐵門關上
      ，後來聽見外面傳來敲擊聲，我忍無可忍，開鐵門和他理論，並自鐵門內持高
      爾夫球桿向外與丁○○互鬥，後來高爾夫球桿被警方查扣等語一致（九十三年
      三月三日警訊筆錄、偵查卷第一二頁、原審卷第二○頁），而經本院勘驗被告
      丁○○提出之光碟片結果為：「銀幕時間顯示九十三年二月二十六日上午七時
      十九分四十七秒，右上方的銀幕，其中有一戶鐵門開啟（被告三人均稱，開啟
      鐵門這一戶為被告辛○○家），七時二十一分三十一秒，有一名學生步行進入
      辛○○家，另一名男子牽著機車進入被告辛○○家（被告三人均稱，該名學生
      就是辛○○之女庚○○，推機車者就是被告辛○○），七時二十二分四秒，一
      名男子牽另一部機車從辛○○家出來，後載一名學生出去（被告三人均稱，該
      名學生就是庚○○，推機車者就是被告辛○○），右下角銀幕有一名男子持掃
      把在馬路上（被告丁○○稱該名男子就是我，我當時正在掃社區○○路；被告
      辛○○稱，該名男子是被告丁○○）」等情，本院復勘驗被告辛○○提出之光
      碟片結果為：「被告丁○○手持高爾夫球桿臉面對著被告辛○○家門口，站在
      馬路上，‧‧‧鐵門打開一部分，屋內有狗及一名男子手持高爾夫球桿」等情
      ，有勘驗結果存卷供參（本院九十三年八月十一日審判筆錄），此外．並有扣
      押筆錄、扣押物品目錄表、聖若瑟醫院診斷證明書、驗傷診斷書各一份附卷足
      憑，及丁○○所有之高爾夫球桿一支扣案可證。
（二）被告丁○○於本院審理時辯稱：我只是輕拍辛○○，就遭辛○○毆打，並未出
      手打辛○○云云。惟查被告丁○○於偵查中承認：我有與辛○○扭打等語在卷
      （偵查卷第一一頁），衡諸被告丁○○於偵查時較為接近案發時間，所述較少
      考量利弊得失，應較事後於本院審理中翻異之詞可採，佐以證人即辛○○之女
      庚○○於本院審理時亦到庭陳述：案發當天我父親載我去上學，騎車經過車道
      轉角的地方，丁○○拿掃帚打我父親的頭三下，當時我父親頭戴安全帽，我跟
      父親連人帶車摔倒在馬路上，我沒有受傷，父親就起來抱住丁○○，後來二人
      在地上打滾等語甚詳（本院九十三年八月十八日審判筆錄），而被告辛○○於
      案發後受有兩膝擦傷、右足踝扭傷之傷害乙情，此亦有聖若瑟醫院於九十三年
      二月二十六日出具之診斷證明書一份在卷可據，足認被告辛○○所指訴遭被告
      丁○○毆打之情節洵非子虛，被告丁○○確有傷害被告辛○○之行為無疑。
（三）被告辛○○雖以前詞置辯。然觀諸被告丁○○之驗傷診斷書所載，被告丁○○
      之傷勢分佈於臉部、左手小指、左膝及右膝處，經核與被告丁○○指訴先遭被
      告辛○○出拳毆打臉部，並推倒在地，後又遭被告辛○○持高爾夫球桿打中右
      腿之情節一致，佐以被告辛○○亦承認：案發當天丁○○持掃帚打我的頭，我
      因而重心不穩人車倒地，我不甘受辱，就動手推丁○○，並與丁○○扭打，扭
      打後送女兒上學，不料丁○○尚不罷休，持高爾夫球桿在我家門口堵我，我繞
      道返家後將鐵門關上，後來忍無可忍，才開鐵門和他理論，並自鐵門內持高爾
      夫球桿向外與丁○○互鬥等語屬實（九十三年三月三日警訊筆錄、偵查卷第一
      二頁），被告辛○○上開所陳，與證人即鄰居乙○○之妻己○○於本院審理時
      證述：我家住辛○○隔壁，當天我載小孩上學返家後，看見丁○○臉上紅腫，
      丁○○要找辛○○理論，辛○○自鐵門內拿出一支高爾夫球桿揮打丁○○的腳
      ，丁○○痛的蹲下去等語吻合（本院九十三年八月十三日審判筆錄），則被告
      辛○○係因不甘遭被告丁○○持掃帚拍頭，出手毆打被告丁○○之臉部，並將
      被告丁○○推倒在地，且與之在地上扭打，並於載其女庚○○上學返家後，不
      滿被告丁○○在其家門口吵鬧，遂持高爾夫球桿自鐵門內往外揮打被告丁○○
      ，致被告丁○○右腳受傷，方符常情，被告辛○○攻擊被告丁○○之行為，純
      綷基於傷害之犯意而為，並非基於保護其女庚○○之意至明。
（四）至證人庚○○於本院審理時另陳述：丁○○持掃帚打我父親，我父親因而頭部
      受傷，我父親為了保護我，才抱住丁○○在地上滾云云，惟被告辛○○自承其
      於案發時頭戴安全帽等語非虛（本院九十三年七月十三日準備程序筆錄），參
      諸被告辛○○提出之診斷證明書上僅記載傷勢分佈於兩膝及足踝，可見被告辛○○頭部並未受傷，是以證人庚○○證述其父頭部受傷云云，與事實不符，不
      可採信；又證人庚○○與被告辛○○為父女關係，情屬至親，關係匪淺，所證
      不無迴護被告之可能，況被告丁○○係因不滿遭受被告丁○○持掃帚拍頭，方
      出手毆打被告丁○○乙節，業據本院認定如前，證人庚○○上開所述顯非實情
      ，亦無足取。
（五）綜上所述，被告丁○○、辛○○所辯均屬事後卸責之詞，殊無可信，事證明確
      ，被告二人傷害犯行應堪認定。
二、核被告丁○○、辛○○所為，均係犯刑法第二百七十七條第一項之普通傷害罪。
    被告辛○○先後二次傷害行為時間緊接，手法相同，觸犯構成要件同一之罪名，
    顯係出於概括犯意反覆為之，為連續犯，爰依刑法第五十六條之規定以一罪論，
    並加重其刑。被告辛○○於九十三年二月二十六日上午七時三十分許傷害被告丁○○之犯行雖未經起訴，然此部分與檢察官已起訴並經本院論罪科刑之部分有連
    續犯之裁判上一罪關係，本院自應併予審究。爰審酌被告丁○○、辛○○僅因細
    故即互毆，所為實不足取，惟念被告二人所受傷勢尚非嚴重等一切情狀，就被告
    丁○○、辛○○所犯之罪，分別量處如主文所示之刑，並均諭知易科罰金之折算
    標準。至被告辛○○持以毆打被告丁○○所用之高爾夫球桿一支係被告丁○○所
    有，並非被告辛○○所有，業據被告丁○○於本院審理時供陳在卷（本院九十三
    年八月十一日審判筆錄），本院自不得予以宣告沒收，附此敘明。
貳、無罪部分：
一、公訴意旨係以：被告丁○○與乙○○共同基於毀損之犯意聯絡，於九十三年二月
    二十六日上午七時三十餘分許，分持高爾夫球桿各一支，前往告訴人辛○○位於
    高雄縣大寮鄉○○村○○路一之十五號住處前，共同持高爾夫球桿砸毀敲打告訴
    人辛○○屋外之信箱、鐵門，致告訴人辛○○之信箱破損，鐵門亦多處凹陷，致
    令不堪用，因認被告丁○○、乙○○共同涉犯刑法第三百五十四條之毀損罪嫌云
    云。
二、按犯罪事實應依證據認定，無證據不得推定其犯罪事實；不能證明被告犯罪或其
    行為不罰者，應諭知無罪之判決，刑事訴訟法第一百五十四條第二項、第三百零
    一條第一項分別定有明文。又刑法第三百五十四條之毀損罪，以使所毀損之物，
    失其全部或一部之效用為構成要件（最高法院四十七年臺非字第三四號判例可資
    參照）。
三、公訴人認被告丁○○與乙○○涉有上開犯行，無非係以告訴人辛○○之指訴及相
    片三十一張與估價單一張，為其論據之基礎。訊據被告丁○○、乙○○一致否認
    有何毀損犯行，均辯稱：我們只有高舉高爾夫球桿，並未持高爾夫球桿敲打辛○○家的鐵門、信箱，該鐵門、信箱上之凹陷是辛○○自己持高爾夫球桿揮打時，
    不慎打到的云云。
四、經查：
（一）被告丁○○、乙○○於九十三年二月二十六日上午七時三十分許，各持高爾夫
      球桿一支，站立於告訴人辛○○家鐵門前乙情，業據證人即辛○○之妻戊○○
      、證人即乙○○之妻己○○、證人即辛○○鄰居丙○○於本院審理時證述明確
      （本院九十三年八月十一日、同年月十八日審判筆錄），而經本院勘驗告訴人
      辛○○提出之光碟片結果為：「被告丁○○手持高爾夫球桿臉面對著告訴人辛○○家門口，站在馬路上，影帶傳來有狗吠聲音，有一名女子的聲音叫喊你來
      呀（未拍攝到該名女子），被告乙○○高舉高爾夫球桿，站在告訴人辛○○家
      牆角，銀幕顯示鐵門打開一部分，屋內有狗及一名男子手持高爾夫球桿，銀幕
      一直晃動，銀幕從上方往下方拍攝，有兩名男子站在馬路上，其中一名男子持
      一支高爾夫球桿（被告丁○○稱，該男子是我），銀幕拍到牆垣邊被告乙○○
      與另一名女子，站在馬路上（被告乙○○稱，該女子是我太太己○○），被告
      丁○○拿照相機往鏡頭方向拍攝」等情，此亦有勘驗結果一份在卷可按（本院
      九十三年八月十一日審判筆錄）。惟被告丁○○、乙○○自始否認有持高爾夫
      球桿敲打告訴人辛○○之鐵門與信箱，且上開光碟片並未拍攝到告訴人辛○○
      之鐵門與信箱遭敲打之經過，是尚不足以認定被告二人有持高爾夫球桿攻擊告
      訴人辛○○之鐵門與信箱之行為。
（二）退步言之，縱被告二人確有持高爾夫球桿擊打告訴人辛○○之鐵門與信箱，然
      鐵門所著重者，乃在於防閑防盜之實用功能，至於信箱所著重者，則在接收郵
      件之功能，本案案發後告訴人辛○○之鐵門仍能正常開關使用，而信件仍可正
      常投入信箱及取出，迄今只找人以敲打之方式修理信箱，信箱即回覆原狀，至
      於鐵門尚未找人修理乙情，業據證人戊○○到庭證述明確（本院九十三年八月
      十一日審判筆錄），可見告訴人辛○○之鐵門與信箱遭敲打後，並未減損或喪
      失其功能，是以告訴人辛○○指訴其所有之鐵門及信箱遭被告二人毀損云云，
      即屬無據。又告訴人辛○○於警訊中提出之估價單一張，係鐵門及信箱全部更
      新之價格預估，惟告訴人辛○○並未更換鐵門、信箱乙節，此經證人戊○○結
      證稱：家中鐵門迄今未修理，而信箱因先前已換過二次，本案案發後我們不想
      再花錢購買新的信箱等語屬實（本院九十三年八月十一日審判筆錄），從而上
      開估價單並不足據為被告二人毀損之證據。另證人戊○○於本院審理時固證述
      ：信箱遭敲打後有變形，原本用鑰匙可開啟信箱，但案發後用鑰匙已無法開啟
      云云，然觀諸告訴人辛○○提出之鐵門、信箱受損照片三十一張，該照片內容
      顯示鐵門上有幾處輕微凹陷，信箱左上角有一處輕微凹陷、兩旁外圍部分有二
      處輕微凹陷，信箱之鎖頭在下方，信箱鎖頭附近及信箱門四週無任何凹陷或扭
      曲變形之情形，可見告訴人辛○○之信箱於案發後雖有三處凹陷，然該凹陷部
      分均在信箱之外圍，且凹陷情況十分輕微，尚不致造成信箱扭曲變形之結果，
      信箱主體部分並無任何受損之處，此證人戊○○前開所證：信箱有變形，用鑰
      匙已無法開啟云云相去甚遠，是證人戊○○此部分之證詞與事實不符，亦難採
      憑。
（三）綜右所陳，告訴人辛○○之鐵門、信箱並未因被告二人之行為造成減損防閑、
      防盜及接收郵件功能之全部或一部效用之結果，公訴人以告訴人辛○○之指訴
      、估價單一張與照片三十一張為由，遽指被告丁○○、乙○○涉犯毀損他人鐵
      門、信箱罪，即屬無據，本院復查無其他積極證據足證被告丁○○、乙○○確
      有公訴人所指之毀損犯行，揆諸前開說明，自應為被告丁○○、乙○○被訴毀
      損部分無罪之諭知，至被告丁○○、乙○○於本院審理時請求勘驗被告丁○○
      所提出光碟片之後半段內容，欲證明渠等無持高爾夫球桿敲打告訴人辛○○之
      信箱、鐵門，惟本案事證已明，核無必要，附此敘明。
據上論斷，應依刑事訴訟法第四百五十二條、第二百九十九條第一項前段、第三百零
一條第一項，刑法第五十六條、第二百七十七條第一項、第四十一條第一項，罰金罰
鍰提高標準條例第一條前段、第二條，判決如主文。
本案經檢察官甲○○到庭執行職務。
中      華      民      國      九十三      年    八    月    三十一    日
                                  臺灣高雄地方法院刑事庭
                                  審判長法  官    張桂美
                                        法  官    唐中興
                                        法  官    莊珮君
右正本證明與原本無異。
如不服本判決，應於判決送達後十日內，向本院提出上訴狀。
                                        書記官    呂怜勳
中      華      民      國      九十三    年    八    月    三十一    日
附錄：
刑法第二百七十七條
傷害人之身體或健康者，處三年以下有期徒刑、拘役或一千元以下罰金。
犯前項之罪因而致人於死者，處無期徒刑或七年以上有期徒刑；致重傷者
，處三年以上十年以下有期徒刑。
